臺灣臺北地方法院民事判決　　　　　　　94年度訴字第6034號
原　　　告　國泰世華商業銀行股份有限公司
法定代理人　乙○○
訴訟代理人　丙○○
被　　　告　甲○○
上列當事人間請求返還信用卡消費貸款事件，本院於民國94年12
月6日言詞辯論終結，判決如下：
    主    文
被告應給付原告新臺幣肆拾伍萬肆仟伍佰拾柒元，及其中本金
新台幣肆拾貳萬伍仟肆佰玖拾玖元部分自民國94年10月14日起至
清償日止，按年息19.7%計算之利息。
被告應給付原告新台幣玖萬零伍佰貳拾捌元，及其中本金新台幣
捌萬柒仟陸佰陸拾貳元部分自民國94年10月14日起至民國95年9
月30日止，按年息5.88%計算之利息，暨自民國95年10月1日起至
清償日止，按年息14.88%計算之利息。另自民國94年10月14日起
至清償日止按月計收帳務管理費新台幣貳佰捌拾捌元。
訴訟費用由被告負擔。
    事實及理由
一、本件依信用卡約定條款第二十六條前段約定，因本契約涉訟
    時，持卡人／商務卡申請人即被告並同意以台灣台北地方法
    院即本院為第一審管轄法院，本院就本件自有管轄權；又被
    告未於言詞辯論期日到場，核無民事訴訟法第386條所列各
    款情形，應依原告之聲請，由其一造辯論而為判決。均合先
    敘明。
二、原告主張：被告甲○○分別於民國91年8月23日、94年3月30
    日與其成立信用卡使用契約，領用如附表編號1、2所示之信
    用卡使用，依約被告就使用系爭信用卡所生之債務負全部給
    付責任，被告領用系爭信用卡後即得於特約商店記帳消費，
    但依約定應於當期繳款截止日前向其全部清償，或以循環信
    用方式繳付最低應繳金額，逾期清償者，除喪失期限利益外
    ，應另行給付按年息19.7%計算之利息。被告另於94年3月31
    日簽立餘額代償申請書，由其以如附表編號3所示之代償卡
    代付被告於第三人安信信用卡股份有限公司之信用卡欠款，
    就該代償部分之利息及費用，計收方式係以代償後，前18個
    月內以年息5.88%計收利息，第19個月起以年息14.88%計收
    利息。另按月收取帳務管理費新台幣（下同）288元。被告
    又於93年6月14日與其成立簡易通信貸款契約，向其貸款21
    萬元，按年息18.5%計算利息，約定分36期清償，依年金法
    按月計付本息，併入信用卡帳單中與信用卡消費帳款一同繳
    納，依約定條款第1條之約定，如未依約於繳款期限前繳款
    或未繳足月付金時，其得將未繳金額之本金部分或經其主張
    視為到期之本金部分，按信用卡循環利率（年息19.7%）計
    算利息，又依約定條款第4條、第5條約定，倘為延遲繳款經
    其主張暫停被告信用卡之權利時，即喪失期限利益，債務視
    為全部到期。被告復於94年5月5日與其成立簡易通信貸款契
    約，向其貸款21萬元，亦按年息18.5%計算利息，約定分60
    期清償，依年金法按月計付本息，併入信用卡帳單中與信用
    卡消費帳款一同繳納，依約定條款第1條之約定，如未依約
    於繳款期限前繳款或未繳足月付金時，其得將未繳金額之本
    金部分或經其主張視為到期之本金部分，按信用卡循環利率
    （年息19.7%）計算利息，又依約定條款第4條、第5條約定
    ，倘為延遲繳款經其主張暫停被告信用卡之權利時，即喪失
    期限利益，債務視為全部到期。詎被告至94年10月13日止，
    帳款尚餘54萬5,065元未按期繳付（含信用卡帳款金額2萬1,
    232元，簡易通信貸款帳款金額43萬3,305元，及代償金額9
    萬528元），迭經催討無效，為此提起本件訴訟等語。並聲
    明：如主文第1項所示。
三、被告方面：被告未提出書狀作何聲明或陳述。
四、得心證之理由：
（一）原告主張之事實，已據其提出信用卡消費帳務債權明細報
      表2件、國泰世華銀行信用卡申請書暨餘額代償申請表格
      、國泰商業銀行信用卡申請書1件、國泰世華銀行信用卡
      簡易通信貸款申請書2件、約定條款、世華銀行注意事項
      各1 件、信用卡系統--歷史帳單彙總查詢3件、94年4月信
      用卡對帳單、簡易貸款--客戶歸戶資料明細查詢各1件及
      戶籍謄本等件為證，核屬相符，被告未於言詞辯論期日到
      場，亦未提出書狀作何聲明或陳述，自堪信原告主張為真
      實。
（二）按持卡人依其與發卡機構所訂立之信用卡使用契約，取得
      使用信用卡向特約商店簽帳消費之資格，並對發卡機構承
      諾償付帳款，而發卡機構則負有代持卡人結帳，清償簽帳
      款項之義務。此種持卡人委託發卡機構付款之約定，具有
      委任契約之性質，倘持卡人選擇以循環信用方式繳款，就
      當期應償付之帳款僅繳付最低應繳金額，其餘應付款項由
      發卡機構先行墊付，持卡人則依約定給付循環利息者，又
      具有消費借貨契約之性質。稱消費借貸者，謂當事人一方
      移轉金錢或其他代替物之所有權於他方，而約定他方以種
      類、品質、數量相同之物返還之契約，當事人之一方對他
      方負金錢或其他代替物之給付義務而約定以之作為消費借
      貸之標的者，亦成立消費借貸；借用人應於約定期限內，
      返還與借用物種類、品質、數量相同之物，民法第474條
      、第478條前段分別定有明文。又遲延之債務，以支付金
      錢為標的者，債權人得請求依法定利率計算之遲延利息。
      但約定利率較高者，仍從其約定利率。同法第233條第1項
      亦有明定。查，被告甲○○既至94年10月13日止，帳款尚
      餘54萬5,065元未按期繳付（含信用卡帳款金額2萬1,232
      元，簡易通信貸款帳款金額43萬3,305元，及代償金額9萬
      528元），迭經原告催討無效，依約其全部債務並已視為
      到期，自應就上開信用卡消費款等欠款負一次全部清償之
      責。
（三）從而，原告依消費借貸及信用卡約定條款請求被告給付信
      用卡消費款54萬5,065元（含信用卡帳款金額2萬1,232元
      ，簡易通信貸款帳款金額43萬3,305元，及代償金額9萬52
      8元），及其中本金45萬4,537元及8萬7,662元部分，各自
      如主文第1、2項之起算日起計算至清償日止之利息暨帳務
      管理費，為有理由，均應予准許。
五、又原告為自台灣第一信託投資股份有限公司變更為匯通商業
    銀行股份有限公司、再變更為國泰商業銀行股份有限公司而
    來，嗣再與世華聯合商業銀行股份有限公司合併後消滅，而
    以世華聯合商業銀行股份有限公司為存續公司，並改名為國
    泰世華商業銀行股份有限公司，有原告提出之財政部核准函
    及股份有限公司變更登記表各1件在卷可稽，依法自已概括
    承受上開二家銀行之權利義務，附此敘明。
六、訴訟費用負擔之依據：民事訴訟法第78條。
中　　華　　民　　國　　94　　年　　12　　月　　20　　日
                  民事第一庭  法　    官　張明輝
以上正本係照原本作成
如對本判決上訴，須於判決送達後20日內向本院提出上訴狀
中　　華　　民　　國　　94　　年　　12　　月　　20　　日
                              法院書記官　周其祥
附表：
編號
 1 VISA 正卡（卡號：0000000000000000,國泰世華）
                    核卡日：94.03.30
 2 VISA 正卡（卡號：0000000000000000,國泰）
                    核卡日：91.08.23
 3 代償 信用卡 正卡（卡號：0000000000000000,國泰世華）
                    核卡日：94.03.30
 4 信用卡簡易通信貸款（卡號：0000000000000000,國泰世華）
                    核卡日：93.06.14
 5信用卡簡易通信貸款（卡號：0000000000000000,國泰世華）
                    核卡日：94.05.05
